【裁判字號】    97,聲判,2
【裁判日期】    970430
【裁判案由】    交付審判
【裁判全文】
臺灣嘉義地方法院刑事裁定               97年度聲判字第2號
聲  請  人  乙○○
即  告訴人
訴訟代理人  陳信宏律師
被      告  甲○○
                      1號
上列聲請人即告訴人因被告過失致死案件，不服臺灣高等法院臺
南分院檢察署檢察長中華民國97年1月15日以97年度上聲議字第
55號駁回再議之處分（原不起訴處分案號：臺灣嘉義地方法院檢
察署96年度偵字第9505號），聲請交付審判，本院裁定如下：
    主  文
聲請駁回。
    理  由
一、按聲請人不服上級法院檢察署檢察長或檢察總長認再議為無
    理由而駁回之處分者，得於接受處分書後10日內委任律師提
    出理由狀，向該管第一審法院聲請交付審判；法院認交付審
    判之聲請不合法或無理由者，應駁回之；刑事訴訟法第258
    條之1、第258條之3第2項前段，分別定有明文。本件聲請人
    即告訴人乙○○以被告甲○○涉犯過致死害罪嫌，向臺灣嘉
    義地方法院檢察署檢察官提出告訴，經該署檢察官於民國（
    下同）96年12月12日以96年度偵字第9505號為不起訴處分後
    ，告訴人不服，聲請再議，復經臺灣高等法院臺南分院檢察
    署檢察長於97年1月15日以97年度上聲議字第55號駁回再議
    等情，業據本院調取上開偵查卷宗核閱無訛，本件告訴人對
    於上開駁回再議處分不服，委任律師於97年1月28日提出理
    由狀聲請交付審判，程序上核無不合，合先敘明。
二、本件聲請人即告訴人乙○○（下稱聲請人）告訴意旨略以：
    被告甲○○係以駕駛貨車送貨為業，乃從事業務之人，其於
    96 年8月1日上午9時30分許，駕駛車牌號碼UR-0140號自用
    小貨車，沿嘉義縣新港鄉縣嘉166線公路由西往東
    方向行駛，途經該公路30.5公里處，被告未專心駕車，轉彎
    未減速慢行，以至於超速撞擊告訴人乙○○之妻許桂梅，造
    成許桂梅當場人車飛離撞擊處約22公尺，因而受有頭部外傷
    、胸部挫傷，引起心肺衰竭死亡，因認被告涉犯刑法第276
    條第2項之業務過失致死罪嫌。
三、臺灣嘉義地方法院檢察署檢察官偵查結果略以：訊據被告固
    坦承於前揭時地與許桂梅發生車禍造成許桂梅死亡之事實，
    然堅決否認有過失致死之犯行，辯稱：伊當時行駛在車道內
    ，是因為在轉彎處與對向車道一輛自用小客車會車後，許桂
    梅的機車從該車後面行駛到伊的車道內，伊煞車不及就撞上
    了，伊無過失等語。經查：
（一）證人黃德吉於警詢中證稱：當時被告駕駛之車輛在對向車
      道與其機車交錯過後，就馬上聽到撞擊聲響，伊回頭看到
      被告車輛撞到騎在伊車後之許桂梅的機車，機車被撞飛，
      且許桂梅是在被告的車道內被撞的等語。再依卷附之現場
      照片及道路交通事故現場圖、道路交通事故調查報告表（
      一）（二）觀之，案發現場道路中心畫有分向限制線（雙
      黃實線），車輛不得跨越，且機車刮地痕起點係在被告車
      道內中間位置，被告車輛之煞車痕跡係在其車道內，又被
      告之車輛係前面保險桿中央受到撞擊凹陷，堪認本件車禍
      之肇事地點係因許桂梅騎乘機車跨越分向限制線闖入被告
      車道內而發生車禍無訛。
（二）被告駕駛車輛於其車道內行駛，而該處道路既係畫有分向
      限制線（雙黃線），是參與交通之駕駛者，本應行駛於車
      道內，不得跨越雙黃線駛入對向車道內，而許桂梅騎乘機
      車任意侵入被告所駕駛車輛之車道內，顯然被告無法預測
      會有機車突然自對向車道內駛來，而採取足夠之煞車反應
      甚明。又本件經送請臺灣省嘉雲區車輛行車事故鑑定委員
      會及臺灣省車輛行車事故覆議鑑定委員會鑑定後，該二委
      員會綜合相關卷證資料，均認本件係「一、許桂梅駕駛重
      機車，行經劃有分向限制線路段，侵入來車道，為肇事原
      因。二、甲○○無肇事因素。」，此有該二委員會之函文
      各1份附卷可稽。是綜上所述，本件車禍之肇因係許桂梅
      未遵守交通規則，於劃有分向限制線之道路上，恣意侵入
      對向車道，侵犯他車之路權，而被告既已遵守交通規則且
      為充分必要之注意，實難認被告駕車過程有何過失可言。
      此外，復查無其他積極證據足認被告有何過失致死犯行，
      應認其犯罪嫌疑不足。
四、聲請交付審判意旨略以：
（一）證人黃德吉之證述與被告甲○○之供述不符，顯然證人並
      無看到被告所稱與其會車之自小客車，由此可知，並無該
      自小客車之存在，被告所稱其因許桂梅從該自小客車後行
      駛至其車道而導致煞車不及，顯為其推託之詞。被告既未
      為注意車前狀況，導致事發當時無法做任何應變措施，釀
      成死者身亡之結果，理應負起過失責任。
（二）臺灣省車輛行車事故覆議鑑定委員會鑑定報告指出，該路
      段之速限若為50公里，被告即有違規定，惟檢察官之處分
      書與該鑑定報告皆未就被告之確實行車速度加以探究與計
      算，僅以其所坦承之行車速度，做為其當日行車的速度之
      認定，現場既有長度達22.2公尺之煞車痕，實可以該煞車
      痕計算出被告當時行車速度，檢察官卻未就該關鍵性事證
      加以調查。
（三）按道路交通安全處罰條例第93條規定，駕駛行經彎道應減
      速慢行，並隨時做停車之準備。經查，事發路段確係彎道
      ，被告行經該路段時，理應減速慢行，並做好隨時停車之
      準備，卻仍以高速55公里（此為被告自認之時速）之速度
      撞擊死者，由此可知其並未遵守交通規則，以致造成死者
      身亡之嚴重後果。
（四）聲請人經由證人黃德吉告知，被告甲○○於案發時間，實
      際上是從刑事補充聲請交付審判理由狀附件一道路交通事
      故現場圖（下稱理由狀附件一）上所標示X處，由北往南
      行駛至嘉166線後左轉（由西向東）至圖上所標示Y2處（
      被告甲○○行進路線如紅色螢光筆繪線所示），被告甲○
      ○原本所行之小路係支線道，而死者許桂梅所行使之嘉16
      6線係幹線道，告甲○○支線道車未暫停讓死者許桂梅幹
      線道車先行，明顯違反道路交通安全規則第102條第1項第
      2款之規定。且依物理原則死者許桂梅之機車刮地痕呈現
      西南至東北走向，顯係被告甲○○係因嚴重超速行駛，於
      左轉嘉166線時，左轉半徑過大，於過頭行駛至理由狀附
      件一上所標示Y1處後，再將車頭拉回，行駛至圖上所標示
      Y2處撞擊死者許桂梅所騎機車，適足以說明被告甲○○由
      北往南行駛至嘉166線後左轉之事實。
（五）原承辦檢察官未傳訊證人黃德吉訊問車禍經過，亦未依聲
      請人請求傳訊證人何文重，及未依聲請調閱被告行動電話
      之通聯紀錄，聲請人聲請本院傳喚證人黃德吉，待證事實
      為上述（四）所有之事實；聲請傳喚何文重；聲請將本件
      再送交通大學進行鑑定，鑑定內容：被告與死者行車方向
      、被告車速、被告是否有肇事因素等。原一、二檢察官之
      處分書，認事用法既有如上嚴重缺失，故請准將本案交付
      審判，以懲不法。
五、按聲請交付審判制度之目的，在於對檢察官起訴裁量權限之
    制衡，除貫徹檢察機關內部檢察一體原則之內部監督外，另
    設檢察機關以外之外部監督機制，由法院保有最終審查權而
    介入審查，提供告訴人多一層救濟途徑，促使檢察官對於不
    起訴處分為慎重之篩選，審慎運用其不起訴裁量權。又交付
    審判之制度雖賦予法院於裁定准否前，得依同法第258條之3
    第3項規定「為必要之調查」，然其調查之範圍，應以偵查
    中曾顯現之證據為限，而不得蒐集偵查卷以外之證據，且祇
    得就告訴人曾於偵查中所指摘不利被告之事證，審查是否未
    經檢察機關詳為調查斟酌，或不起訴處分書所載理由是否違
    背經驗法則、論理法則或其他證據法則，亦不得就告訴人新
    提出之證據再為調查，如此方符本條係限縮在為制衡檢察官
    起訴裁量權之立法意旨，同時避免與同法第260條再行起訴
    之規定混淆（法院辦理刑事訴訟案件應行注意事項134項及
    臺灣高等法院民國91年4月25日第一次刑事庭庭長法律問題
    研究會議研討結論參照）。其次，法院裁定交付審判，即如
    同檢察官提起公訴使案件進入審判程序，是法院裁定交付審
    判之前提，必須偵查卷內所存證據已符合刑事訴訟法第251
    條第1項規定「足認被告有犯罪嫌疑」檢察官應提起公訴之
    情形，亦即該案件已經跨越起訴門檻，否則，縱或法院對於
    檢察官所認定之基礎事實有不同判斷，但如該案件仍須另行
    蒐證偵查始能判斷應否交付審判者，因交付審判審查制度並
    無如同再議救濟制度得為發回原檢察官續行偵查之設計，法
    院仍應依同法第258條之3第2項前段規定，以聲請無理由裁
    定駁回。至於不起訴處分已確定者，倘有發現新事實或新證
    據之情形，得對於同一案件再行起訴，則與聲請交付審判之
    審查無涉，均先敘明。
六、本院認聲請人請求將本案交付審判，不應准許，理由如下：
（一）按刑法上之過失，其過失行為與結果間，在客觀上有相當
      因果關係始得成立，所謂相當因果關係，係指依經驗法則
      ，綜合行為當時所存在之一切事實，為客觀之事後審查，
      認為在一般情形下，有此環境、有此行為之同一條件，均
      可發生同一之結果者，則該條件即為發生結果之相當條件
      ，行為與結果即有相當之因果關係，反之，若在一般情形
      下，有此同一條件存在，而依客觀之審查，認為不必皆發
      生此結果者，則該條件與結果不相當，不過為偶然之事實
      而已，其行為與結果間即無相當因果關係。汽車駕駛人依
      規定遵守交通規則行車時，得信賴其他汽車駕駛人亦能遵
      守交通規則，故關於他人違規行為所導致之危險，僅就可
      預見，且有充足時間可採取適當之措施以避免結果之發生
      時，負其責任，對於他人突發不可知之違規行為並無防止
      之義務；又刑法上之過失犯，以行為人對於犯罪結果之發
      生按其情節應注意，並能注意，而不注意者，始克相當，
      若事出突然，依當時情形，不能注意時，縱有結果發生，
      仍不得令負過失責任。所謂信賴原則，指行為人在社會生
      活中，於從事某種具有危險性之特定行為時，如無特別情
      事，在可信賴被害者或其他第三人亦會相互配合，謹慎採
      取適當行動，以避免發生危險之適當場合，倘因被害者或
      其他第三人之不適當行動，而發生事故造成損害之結果時
      ，該行為人不負過失責任，依此一原則，汽車駕駛人應可
      信賴參與交通行為之對方，亦將同時為必要之注意，相互
      為遵守交通秩序之適當行為，而無考慮對方將會有違反交
      通規則之不當行為之義務。故汽車駕駛人如已遵守交通規
      則且為必要之注意，縱有死傷結果之發生，其行為仍難認
      有過失可言，此有最高法院76年台上字第192號判例及87
      年度台上字第2457號、88年度台上字第1852號判決意旨可
      資參照。
（二）依被告甲○○於警詢時之調查筆錄、偵查時之訊問筆錄、
      證人黃德吉於警詢時之調查筆錄、卷附之現場照片及道路
      交通事故現場圖、道路交通事故調查報告表（一）、（二
      ）觀之，案發現場道路中心劃有分向限制線（雙黃實線）
      ，車輛不得跨越，且機車刮地痕起點係在被告車道內中間
      位置，被告車輛之煞車痕跡係在其車道內，又被告之車輛
      係前面保險桿中央受到撞擊凹陷，堪認被告駕駛車輛於其
      車道內行駛，而許桂梅騎乘機車任意侵入被告所駕駛車輛
      之車道內，顯然被告無法預測會有機車突然自對向車道內
      駛來，而採取足夠之煞車反應措施甚明。
（三）又本件經送請臺灣省嘉雲區車輛行車事故鑑定委員會及臺
      灣省車輛行車事故覆議鑑定委員會鑑定後，該二委員會綜
      合相關卷證資料，均認本件係「一、許桂梅駕駛重機車，
      行經劃有分向限制線路段，侵入來車道，為肇事原因。二
      、甲○○無肇事因素。（臺灣省車輛行車事故覆議鑑定委
      員會鑑定認若肇事地其行向路段速限為50公里，則其駕車
      超速，有違規定。），此有該二委員會之函文各1份附卷
      可稽。是綜上所述，本件車禍之肇因係許桂梅未遵守交通
      規則，於劃有分向限制線之道路上，侵入對向車道，侵犯
      他車之路權，而被告既已遵守交通規則且為充分必要之注
      意，且因信賴被害人亦能遵守交通規則在自己車道行駛，
      對於被害人騎乘機車突然侵入其車道，實屬猝不及防，尚
      難遽令被告負過失致人於死罪責。此外，復查無其他積極
      證據足資證明被告有何過失致人於死犯行，原檢察官因認
      被告罪嫌不足，而為不起訴處分，經核並無不合。
（四）聲請交付審判意旨雖稱證人黃德吉之證述與被告甲○○之
      供述不符，顯然證人並無看到被告所稱與其會車之自小客
      車，由此可知並無該自小客車之存在。復稱檢察官之處分
      書與臺灣省車輛行車事故覆議鑑定委員會鑑定報告皆未就
      被告之確實行車速度加以探究與計算，且現場既有長度達
      22.2公尺之煞車痕，實可以該煞車痕計算出被告當時行車
      速度，檢察官卻未就該關鍵性事證加以調查。再稱事發路
      段確係彎道，被告行經該路段時，依道路交通安全處罰條
      例第93條規定，理應減速慢行，並做好隨時停車之準備，
      卻仍以高速55公里（被告自認之時速）之速度撞擊死者。
      惟聲請人上開各點，由證人黃德吉證述：「肇事車輛對向
      行駛與我交錯而過之後我就聽到撞擊聲響，我馬上下車看
      到... 」（見相驗卷宗第10頁），顯然證人黃德吉並未論
      及與被告會車之自小客車，故現場實際情形是否如聲請人
      所說並無該自小客出之存在，不無疑問，聲請人過份跳躍
      式推論，並無合理論據可供支持。再者由道路交通事故現
      場圖記載現場有長度達22.2公尺之刮地痕，並非如聲請人
      所說現場有長度達22.2公尺之煞車痕，可供計算出被告當
      時行車速度，且按臺灣省車輛行車事故覆議鑑定委員會研
      議結論二、甲○○無肇事因素（若肇事地其行向路段速限
      為50公里，則其駕車超速，有違規定。），可知研議結論
      認為縱認依被告甲○○所說：「當時約時速55公里，路口
      號誌閃黃燈」（見相驗卷宗第4頁），且肇事地行向路段
      速限為50公里，則其駕車超速，雖有違規定，惟其超速行
      為並非肇事因素，與肇事結果並沒有相當因果關係，尚難
      遽令被告負過失致人於死罪責。另依道路交通事故現場圖
      、交通事故現場照片觀之，許桂梅之機車與被告之自小客
      車撞擊地點離交岔路口已逾10餘公尺，且聲請人刑事告訴
      狀貳、理由及證據欄（一）記載距離撞擊處15公尺前十字
      路口設有黃色警號號誌（見相驗卷宗第51頁），彎道與肇
      事地點分屬交岔路口兩側，被告應係在通過交岔路口後始
      撞擊許桂梅之機車，而聲請人所援引之道路交通安全規則
      第93條，係規範汽車駕駛人在行經彎道時應減速慢行，並
      隨時做停車之準備，被告既已通過交叉路口，行駛於直路
      上，縱未減速慢行，亦無違反上開規則可言。故聲請人主
      張被告超速或未減速慢行而有過失乙節，亦無足採。
（五）聲請人復稱經由證人黃德吉告知，被告甲○○實際上是從
      理由狀附件一圖上X標示處，由北往南行駛至嘉166線後左
      轉至圖上Y2標示處，明顯違反道路交通安全規則第102條
      第1項第2款之規定，被告甲○○支線道車未暫停讓死者許
      桂梅幹線道車先行。惟本院裁定准否交付審判，只得就告
      訴人曾於偵查中所指摘不利被告之事證，審查是否未經檢
      察機關詳為調查斟酌，不得就告訴人新提出之證據再為調
      查，故縱使證人黃德吉所述為真實，本院亦不得就聲請人
      新提出之證據再為調查，如此方符刑事訴訟法第258條之1
      第1項係限縮在為制衡檢察官起訴裁量權之立法意旨，同
      時避免與同法第260再行起訴之規定混淆。
（六）最後，聲請人質疑原承辦檢察官未依聲請人請求調閱被告
      行動電話之通聯紀錄，以調查發生車禍事故當時被告是否
      正在使用手機，並請求本院傳訊證人黃德吉、證人何文重
      ，聲請將本件再送交通大學進行鑑定，惟關於調閱被告通
      聯紀錄部分，通聯紀錄僅能證明被告於幾時幾分曾使用行
      動電話，然並不能證明被告是否因使用行動電話而導致車
      禍事故發生，故無調閱通聯紀錄之必要；關於證人黃德吉
      部分已於警詢時證述明確，無再重新訊問之必要；關於證
      人何文重部分，於車禍事故發生當時是否如聲請人於刑事
      告訴狀所載，車禍發生時證人何文重在被告車後，目睹車
      禍現場狀況，不無疑問，否則為何車禍事故僅有現場證人
      黃德吉提供證述，且與卷附道路通事故現場圖、現場調查
      報告（一）、（二）、現場照片及臺灣省嘉雲區車輛行車
      事故鑑定委員會鑑定意見書鑑定意見、臺灣省車輛行車事
      故覆議鑑定委員會研議結論核無不合，再遍閱所有相關卷
      證資料，警方調查車禍事故均無聲請人所提證人何文重部
      分，是縱使事故當時真有證人何文重駕車於被告車後，並
      目睹整個車禍發生經過，然其證述是否會與交通事故經過
      有所不同，如有不同其證述是否可採，皆不無疑問，是綜
      上所述，相關卷證資料以足已研判肇事原因，釐清肇事責
      任歸屬，已無再傳訊證人何文重必要，且基於相同理由亦
      無再送交通大學進行重新鑑定必要。
七、本件聲請人雖執前揭理由認被告人涉有過失致死罪嫌，而向
    本院聲請交付審判，然臺灣嘉義地方法院檢察署檢察官所為
    不起訴處分書及臺灣高等法院臺南分院檢察署檢察長處分書
    ，已就聲請人告訴內容予以斟酌，並論述所憑證據及其認定
    之理由，俱如前述，並經本院依職權調取前開偵查卷宗核閱
    無誤，原處分所載證據取捨及事實認定之理由，尚無違背經
    驗法則或論理法則之情事，參諸法院辦理刑事訴訟案件應行
    注意事項第134點規定，原偵查檢察官及臺灣高等法院臺南
    分院檢察署檢察長以被告犯罪嫌疑不足，分別予以不起訴處
    分及駁回再議之聲請，並無不當，是聲請人請求將本件交付
    審判開始進行審判程序，自無理由，應予駁回。
八、依刑事訴訟法第258條之3第2項前段，裁定如主文。
中    華    民    國     97    年    4    月    30    日
                  刑事第三庭  審判長 陳 仁 智
                              法  官 陳 蒨 儀
                              法  官 劉 瓊 雯
上列正本證明與原本無異。
本件不得抗告。
中    華    民    國     97    年    4    月    30    日
                              書記官 劉 美 娟


司法院資訊處製作；財團法人民間司法改革基金會備份。
